【裁判字號】    97,訴,456
【裁判日期】    980305
【裁判案由】    履行契約義務等
【裁判全文】
臺灣基隆地方法院民事判決               97年度訴字第456號
原      告  丁○○
訴訟代理人  乙○○
被      告  丙○○
            甲○○○○○○○○.
上列當事人間履行契約義務等事件，本院於民國98年2月19日言
詞辯論終結，判決如下：
    主  文
被告應連帶給付原告新台幣伍拾萬元。
訴訟費用新台幣伍仟肆佰元由被告連帶負擔。
本判決得假執行；但被告如以新台幣伍拾萬元預供擔保，得免為
假執行。
    事實及理由
一、本件被告丙○○、甲○○○○○○○○○○經合法通知，均
    未於言詞辯論期日到場，核無民事訴訟法第386條所列各款
    情形，依民事訴訟法第385條第1項前段之規定，准原告之聲
    請，由其一造辯論而為判決。
二、按「訴狀送達後，原告不得將原訴變更或追加他訴，但有下
    列各款情形之一者，不在此限：一、被告同意者。二、請求
    之基礎事實同一者。三、擴張或減縮應受判決事項之聲明者
    。四、因情事變更而以他項聲明代最初之聲明者。五、該訴
    訟標的對於數人必須合一確定時，追加其原非當事人之人為
    當事人者。六、訴訟進行中，於某法律關係之成立與否有爭
    執，而其裁判應以該法律關係為據，並求對於被告確定其法
    律關係之判決者。七、不甚礙被告之防禦及訴訟之終結者。
    」民事訴訟法第255條第1項定有明文。本件原告起訴原係依
    不完全給付之法律規定請求被告丙○○、甲○○○○○○○
    ○○○應連帶賠償原告因彼等裝潢工程不完全給付所生之損
    害，共計新台幣（下同）50萬元，嗣於起訴後變更訴訟標的
    為解除契約請求回復原狀，要求被告丙○○、甲○○○○○
    ○○○○○應連帶給付50萬元，惟原告該項請求權之變更，
    係將已給付被告丙○○之100萬元，扣除已施作裝潢工程之
    估算價值，作為請求被告回復原狀之請求權基礎，然該項請
    求權基礎之變更，除與原告狀內所述要求被告賠償損害之事
    實不符外，亦與民事訴訟法第255條第1項但書第1款至第7款
    規定之情形有異，揆諸前揭說明，自不准其變更，而仍依其
    原請求損害賠償之法律關係論斷，合先敘明。
三、原告起訴主張為裝潢其位於基隆市○○○路135巷21弄77 號
    6樓之房屋（簡稱系爭房屋），透過概銳設計工作室之牆面
    廣告招牌上聯絡電話與其設計師即被告丙○○聯絡後，原告
    即與被告丙○○於民國97年7月28日在被告楊美娟即概銳設
    計工作室之營業處所簽訂工程合約書，由被告丙○○及被告
    甲○○○○○○○○○○承攬系爭房屋裝潢工程，雙方並約
    定系爭房屋裝潢工程之施工日期自97年7月30日至同年9月16
    日止，總工程款合計新台幣（下同）110萬元，而被告丙○
    ○於施工期間以需預支購買空調設備或其他物件為由，陸續
    自原告處領取工程款100萬元。詎被告丙○○於97年9月1日
    領取32萬元裝潢款項後即告失聯，系爭房屋之裝潢工程遂無
    預警停工，且因被告另積欠施工人員應付款項未付，故部分
    裝潢物件亦遭施工人員搬走。原告為避免遭受更大損失，即
    迅速更換系爭房屋鑰匙，惟翌日（即97年9月2日）又逢颱風
    將臨，原告只得僱請工人作臨時性處置。嗣後原告屢次聯絡
    被告丙○○未果，遂於合約期間屆滿後，以存證信函催告被
    告丙○○及概銳設計工作室負責人袁美娟，然仍未獲置理，
    為此依民法不完全給付之法律關係，請求被告賠償原告為裝
    潢系爭房屋已支付之100萬元，在扣除被告已施作完工部分
    之價值45萬元後，原告所受之損失55萬元範圍內之50萬元損
    害等語，並提出概銳設計工作室營利事業登記抄本、97年7
    月28日概銳設計工作室工程合約書影本、被告丙○○收取裝
    潢頭期款33萬元收據影本、被告丙○○收取裝潢工程／單項
    15萬元、20萬元收據影本、97年9月1日原告於上海儲蓄銀行
    汐止分行現金存提領出32萬元存摺資料影本、基隆信義郵局
    97年9月18日第261號存證信函影本、97年9月22日第634 號
    存證信函影本、訂作防颱木板組總價9,500元收據影本、更
    換即安裝系爭房屋鑰匙共3000元、600元收據影本各乙份，
    及系爭房屋裝潢工程未完成之照片59張等為證。而被告經合
    法通知未到庭爭執或提出書狀為任何之聲明或陳述，經核原
    告所述與其所提證物相符，堪信原告上開主張為真實。
四、按「因可歸責於債務人之事由，致為不完全給付者，債權人
    得依關於給付遲延或給付不能之規定行使其權利。」、「因
    可歸責於債務人之事由，致給付不能者，債權人得請求損害
    賠償。」民法第227條第1項、第226條第1項定有明文。再按
    「當事人已證明受有損害而不能證明其數額或證明顯有重大
    困難者，法院應審酌一切情況，依所得心證定其數額。」民
    事訴訟法第222條第2項亦定有明文。本件原告主張被告丙○
    ○與其訂立系爭房屋之裝潢工程合約後，收取工程款項合計
    100萬元，惟被告丙○○於尚未完工前即告失蹤，使原告系
    爭房屋之裝潢工程無法完成，致其受有損害等情，已如前述
    ，原告確實因被告未能如期完工受有損害；然原告受有損害
    之金額究為多少，依原告所提資料及計算方式雖尚有疑義，
    但考量本件訴訟標的金額尚非甚高，而被告二人現已避不見
    面，如送請鑑定除所費不貲，增加受害人即原告之負擔外，
    且拖延時日愈久，裝潢物件之折損率愈大，均與訴訟經濟原
    則有悖，是本院審酌原告所提更換系爭房屋鑰匙及僱用工人
    作防颱木板等臨時性處置之花費收據，暨其提出更換其他室
    內裝修設計工作公司完成系爭房屋裝潢工程之工程估價單之
    金額為657,480元，依民事訴訟法第222條第2項規定，認原
    告請求其所受之損害50萬元，應屬適當。
五、復按「受僱人因執行職務，不法侵害他人之權利者，由僱用
    人與行為人連帶負損害賠償責任。」民法第188條第1項前段
    定有明文。又按民法第188條第1項所謂受僱人並非僅限於僱
    用契約所稱之受僱人，凡客觀上被他人僱用為之服勞務而受
    其監督者均係受僱人，最高法院57年台上字第1663號著有判
    例意旨可參。查被告丙○○於被告甲○○○○○○○○○○
    營業處所與原告簽訂工程合約書，且其名片亦以擔任概銳設
    計工作室之設計乙職招攬客戶，則被告甲○○○○○○○○
    ○○對之自有監督權，應加以相當之監督，而不致於侵害他
    人之權利，惟被告甲○○○○○○○○○○對其受僱人即被
    告丙○○竟未加以監督，致其受僱人即被告丙○○之行為損
    害原告之權利，被告甲○○○○○○○○○○自應依民法第
    188條第1項前段之規定，與被告丙○○負連帶損害賠償責任
    。
六、從而，原告依不完全給付及僱用人責任之法律關係，請求被
    告2人連帶賠償其所受之損害50萬元，為有理由，應予准許
    。
七、本件係民事訴訟法第389條第1項第5款所命給付之金額或價
    額未逾50萬元之判決，就被告敗訴部分，法院應依職權宣告
    假執行；並依同法第392條第2項規定，依職權宣告被告預供
    擔保，得免為假執行。
八、據上論結：本件原告之訴為有理由，依民事訴訟法第385條
    第1項前段、第85條第2項、第389條第1項第5款、第392條第
    2項，判決如主文。
中    華    民    國    98    年    3     月    5     日
                  民事庭法  官  林玉珮
以上正本係照原本作成。
對於本件判決如有不服，應於收受送達後20日內向本院提出上訴
書狀，敘述上訴之理由，上訴於臺灣高等法院。
中    華    民    國    98    年    3     月    5     日
                        書記官  洪福基


司法院資訊處製作；財團法人民間司法改革基金會備份。
